【裁判字號】    99,訴,186
【裁判日期】    990525
【裁判案由】    贈與稅
【裁判全文】
高雄高等行政法院裁定
                                       99年度訴字第186號
原      告  甲○○
被      告  財政部臺灣省南區國稅局
代  表  人  乙○○  局長
上列當事人間贈與稅事件，原告不服財政部中華民國99年1月25
日臺財訴字第09800557760號訴願決定，提起行政訴訟，本院裁
定如下：
    主  文
原告之訴駁回。
訴訟費用由原告負擔
    理  由
一、按原告起訴不備其他要件者，行政法院應以裁定駁回之，行
    政訴訟法第107條第1項第10款定有明文。又「納稅義務人對
    於核定稅捐之處分如有不服，應依規定格式，敘明理由，連
    同證明文件，依左列規定，申請復查：一、依核定稅額通知
    書所載有應納稅額或應補稅額者，應於繳款書送達後，於繳
    納期間屆滿翌日起算30日內，申請復查。」亦為稅捐稽徵法
    第35條第1項第1款所明定。故對核定稅捐之處分依行政訴訟
    法第4條規定向高等行政法院提起撤銷訴訟者，須經復查及
    訴願之前置程序始得為之，如其未經復查或訴願程序，或其
    提起復查或訴願不合法，又向高等行政法院提起撤銷訴訟，
    則其起訴乃屬不備要件，行政法院應以裁定駁回之。
二、經查，本件原告於民國91至95年間分別自其父蘇海通所有銀
    行存款帳戶提領現金新臺幣（下同）7,200,000元、13,614,
    000元、5,699,000元、29,080,000元及12,430,000元，未辦
    理贈與稅申報，經被告初查認定係蘇海通贈與現金予原告，
    乃核定各年度應納稅額為749,000元、2,420,780元、448,84
    0元、7,582,200元及1,959,400元。蘇海通不服，申請復查
    ，未獲變更，提起訴願，亦遭決定駁回，遂向本院提起行政
    訴訟。惟因蘇海通於97年7月9日死亡，本院乃以其於97年7
    月11日提起行政訴訟時已無當事人能力，裁定駁回蘇海通之
    訴。原告不服，向最高行政法院提起抗告，亦經該院裁定駁
    回在案。嗣因蘇海通之財產不足清償稅款，且經查明已無其
    他財產可供執行，被告乃依遺產及贈與稅法第7條第1項第2
    款規定，改以受贈人即原告為納稅義務人，發單補徵91至95
    年度應納稅額749,000元、2,420,780元、448,840元、5,511
    ,683元及1,959,400元等情，此為兩造所不爭，並有被告所
    屬高雄縣分局98年2月24日南區國稅高縣一字第0980011603
    號函、被告贈與稅繳款書及財政部99年1月25日臺財訴字第0
    9800557760號訴願決定書等影本附原處分卷（第7-10、171-
    173頁）可稽。而被告已將上開贈與稅繳款書於98年2月26日
    合法送達於原告之住居所即高雄縣鳳山市○○路65號，而由
    其妻蘇何麗華代為收受送達，為原告所不爭執，並有被告所
    屬高雄縣分局送達證書影本附原處分卷（第124頁）為憑。
    又上開繳款書所載繳納期間自98年3月26日起至同年5月25日
    止，則原告對被告核定之贈與稅如有不服，應於98年6月24
    日前提出復查之申請，惟原告遲至98年7月7日始提出復查申
    請書，顯已逾30日之法定不變期間，此有原告復查申請書原
    本附原處分卷（第15頁）足稽。是本件原告復查之申請既已
    逾法定不變期間，從而復查決定及訴願決定遞從程序上予以
    駁回，並無不合。原告對於已確定之行政處分復向本院提起
    行政訴訟，即屬不備起訴要件，自為法所不許，應予駁回。
三、至於原告主張本件贈與稅繳納期間係自98年3月26日起至同
    年5月25日止，其原本即預計於98年6月24日前申請復查，惟
    被告復於98年3月4日寄發違章案件罰鍰繳款書，繳納期間自
    98年4月11日起至同年6月10日止，因前後二份繳款書之繳款
    期限不同，導致原告誤認98年7月10日方為截止期限，而遲
    至98年7月7日申請復查，被告就此須負道義責任云云。查，
    本件被告所屬高雄縣分局於98年2月24日以南區國稅高縣一
    字第0980011603號函檢送以原告為納稅義務人之贈與稅繳款
    書暨核定通知書予原告，嗣於同年3月4日以南區國稅高縣一
    字第0980006852號函檢送受處分人為蘇海通、代繳義務人為
    原告、蘇昌輝、蘇鳳美之違章案件罰鍰繳款書予原告，此有
    被告所屬高雄縣分局上開函及被告贈與稅繳款書、違章案件
    罰鍰繳款書等影本附原處分卷（第4-10頁）足憑。由上可知
    ，本件贈與稅核定及漏報贈與稅之處罰，被告係分別作成二
    個處分，亦即上開核課處分及裁罰處分係屬可分之二個處分
    ，其復查期間之計算自應依其送達之日期分別計算。又被告
    所屬高雄縣分局98年2月24日南區國稅高縣一字第098001160
    3號函載明：「主旨：檢送以臺端（即受贈人）為納稅義務
    人之91、92、93、94、95年度贈與稅繳款書暨核定通知書計
    10份，請依限繳納，‧‧‧。說明：‧‧‧三、臺端如對本
    案核定不服，請於繳納期間屆滿翌日起算30日內，向本分局
    申請復查‧‧‧。」等語，足見被告對救濟期間之教示明確
    ，並無誤導之嫌。是原告上開主張，自不足取。又本件事證
    已臻明確，故原告請求本院調閱被告之前送達其父蘇海通之
    贈與稅及罰鍰繳款書，以證明被告之前係同時寄送二份繳款
    書，且贈與稅及罰鍰之繳納期間均相同，並請求本院傳喚被
    告承辦人員葉姿君，詢問為何此次贈與稅繳款書及違章案件
    罰鍰繳款書係分別寄發，且繳款期間各不相同，經核已無必
    要，併此敘明。
四、依行政訴訟法第107條第1項第10款、第104條、民事訴訟法
    第95條、第78條，裁定如主文。
中    華    民    國    99    年     5    月   25     日
              高雄高等行政法院第三庭
                          審判長法官  林  勇  奮
                                法官  詹  日  賢
                                法官  李  協  明
以上正本係照原本作成。
如不服本裁定，應於裁定送達後10日內以書狀敘明理由，經本院
向最高行政法院提出抗告（須按對造人數附具繕本）。
中    華    民    國    99    年     5    月   25     日

                              書記官  周  良  駿

司法院資訊處製作；財團法人民間司法改革基金會備份。
